臺灣高雄地方法院民事判決　　　　　　 95年度重訴字第135號
原　　　告　丙○○
　　　　　　　　　　號
　　　　　　乙○○
兼　共　同
訴訟代理人　戊○○
原　　　告　甲○○
法定代理人　戊○○
原　　　告　己　○
被　　　告　丁○○
上列當事人間刑事附帶民事請求損害賠償事件，經本院刑事庭裁
定移送民事庭審理（94年度交附字第100 號），本院於民國96年
1 月18日言詞辯論終結，判決如下：
    主  文
被告應給付原告丙○○新台幣柒佰捌拾陸萬玖仟零肆拾玖元、原
告乙○○新台幣壹拾伍萬元、原告戊○○新台幣壹拾伍萬元、原
告甲○○新台幣壹拾伍萬元、原告己○新台幣壹拾伍萬元，及均
自民國九十四年十二月十五日起至清償日止，按年息百分之五計
算之利息。
原告其餘之訴駁回。
訴訟費用由被告負擔百分之四十四，由原告乙○○、戊○○、甲○○、己○各負擔百分之一，餘由原告丙○○負擔。
本判決於原告丙○○、乙○○、戊○○、甲○○、己○各以新台
幣貳佰陸拾貳萬元、新台幣伍萬元、新台幣伍萬元、新台幣伍萬
元、新台幣伍萬元為被告供擔保後，得假執行。
原告其餘假執行之聲請駁回。
    事實及理由
壹、程序方面
一、本件被告經合法通知，未於言詞辯論期日到場，核無民事訴
    訟法第386 條各款所列情形，爰依原告之聲請，由其一造辯
    論而為判決。
二、按訴狀送達後，原告不得將原訴變更或追加他訴，但擴張或
    減縮應受判決事項之聲明者，不在此限，民事訴訟法第255
    條第1 項第3 款定有明文。本件原告丙○○起訴時，本金部
    分係請求被告給付新台幣（下同）19,669,385元，其中看護
    費部分請求2,084,472 元（交附卷第1 至3 頁），嗣於本院
    審理中，就看護費部分變更為請求1,440,000 元（本院重訴
    卷第169 頁），總計本金部分請求被告給付19,024,913元，
    核屬減縮應受判決事項之聲明，應予准許，合先敘明。
貳、實體方面
一、原告主張：被告於民國94年1 月1 日4 時許，明知其已因酒
    醉而不能安全駕駛，竟在未得原告同意之情形下，擅自駕駛
    原告乙○○所有之車牌號碼8S-1701 自用小客車搭載原告丙○○，沿高雄市○○路由西往東方向行駛，嗣行經高雄縣鳳
    山市衛武營大門口前，因酒醉意識不清而直接衝撞捷運工地
    紐澤西護欄後，掉入17公尺深之捷運工地地下室，致車上乘
    客丙○○受有頭部外傷併右側硬腦膜下出血、胸部挫傷併左
    側氣胸、肺炎及呼吸衰竭併氣切術後、骨盆骨折、左鎖骨骨
    折、右枕部頭皮撕裂傷3 公分等傷害，並造成丙○○左側肢
    體終身偏癱。丙○○為此支出醫藥費1,149,913 元、看護費
    1,440,000 元及減少勞動能力15,435,000元，且受有精神損
    害1,000,000 元，合計請求被告賠償19,024,913元。原告乙○○、己○、戊○○、甲○○分別為丙○○之父、母、配偶
    及長子，渠等因此車禍事故亦受有精神上痛苦，自得各請求
    被告賠償精神慰撫金200,000 元，爰依侵權行為之法律關係
    提起本訴等情。並聲明求為判決：(一)被告應給付丙○○19,0
    24,913元、乙○○200,000 元、己○200,000 元、戊○○20
    0,000 元、甲○○200,000 元，及均自附帶民事起訴狀繕本
    送達翌日起至清償日止，按年息5%計算之利息。(二)願供擔保
    ，請准宣告假執行。
二、被告未於言詞辯論期日到場，亦未提出書狀作何聲明或陳述
    。
三、原告主張被告於上開時地酒醉駕車附載原告丙○○因過失而
    肇事，致丙○○受傷等情，業據證人即事發時車上乘客麥敬
    忠、張芫銘，與證人即事故現場捷運工地保全員吳進益於本
    院94年度交易字第353 號刑事案件之警詢時證述明確，且有
    道路交通事故現場圖、道路交通事故調查報告表、被告之酒
    精濃度檢驗報告、刑法第185 條之3 觀察紀錄表、高雄縣政
    府警察局舉發違反道路交通事故管理通知單、國軍高雄總醫
    院附設民眾診療服務處（下稱國軍醫院）診斷證明書、國軍
    醫院94年11月21日醫慈字第0940004938號函暨所附之病歷資
    料各1 份及現場相片27張附於上開刑事案卷中足佐，復經本
    院依職權調閱該刑事案卷全卷查核屬實；而被告於相當時期
    受合法通知，未於言詞辯論期日到場，亦未提出書狀爭執，
    本院依調查證據之結果，自堪信原告前揭主張為真。從而，
    被告酒醉駕車，因過失造成丙○○身體受傷，被告之過失行
    為與原告權利受損間有相當因果關係，堪以認定。
四、按汽車、機車或其他非依軌道行駛之動力車輛，在使用中加
    害損害於他人者，駕駛人應賠償因此所生之損害。不法侵害
    他人之身體或健康者，對於被害人因此喪失或減少勞動能力
    或增加生活上之需要時，應負損害賠償責任。不法侵害他人
    之身體、健康、名譽、自由、信用、隱私、貞操、或不法侵
    害其他人格法益而情節重大者，被害人雖非財產上損害，亦
    得請求賠償相當之金額；前項之規定，於不法侵害他人基於
    父、母、子、女或配偶關係之身分法益而情節重大者，被害
    人雖財產上之損害，亦得請求賠償相當之金額，民法第191
    條之2 、第193 條第1 項、第195 條第1 項前段、第3 項分
    別規定甚詳。又所謂「不法侵害他人基於父、母、子、女或
    配偶關係之身分法益而情節重大者」，其適用範圍應依具體
    個案判斷，如被害人已至身體偏癱之重大傷害程度，其父母
    子女或配偶基於親情、倫理或生活扶持等利益，即可認定係
    屬身分法益之一種，得請求加害人就非財產上損害為相當之
    賠償。本件被告因過失不法侵害原告丙○○之身體健康，致
    其受有損害之事實，既經認定，則原告自得依上開規定，請
    求被告賠償其損害。爰就原告得請求之賠償項目及金額，分
    別審酌如後：
  (一)原告丙○○部分
  1.醫藥費：
    按原告得請求之醫藥費，應以其實際支出者為限。本件原告
    丙○○雖主張其因本件車禍受有醫藥費1,149,913 元之損害
    ，惟丙○○自車禍發生後，於94年1 月1 日至國軍醫院住院
    接受右側顱骨切除及血塊移除等相關手術治療，至同年8 月
    25日始出院，共支出醫藥費自付額83,069元，有國軍醫院診
    斷證明書5 紙、醫療費用明細5 張及95年4 月28日醫慈字第
    0950001507號函存卷可憑（交附卷7 至16頁、本院重訴卷第
    76頁），嗣因右側顱內膿瘍，自95年3 月3 日起至同年6 月
    24日至財團法人義大醫院（下稱義大醫院）住院接受清創及
    整形外科重建等相關手術治療，共支出醫藥費自付額242,22
    2 元，有義大醫院95年6 月14日義醫字第90500612號、95年
    8 月4 日義醫字第09500795號函在卷可考（本院重訴卷第95
    、113 頁），故原告實際支出之醫藥費為325,291 元（計算
    式：83,069＋242,222 ＝325,291） ，上開費用之支出與本
    件事故之發生有關連性，且核屬治療上必要費用，是以丙○○得請求被告賠償之醫療費為325,291 元，至逾此範圍之請
    求，因未提出任何單據證明確有此部分之支出，自不應准許
    。
  2.看護費：
    本件原告丙○○因車禍事故，遺有左手肢體無力及語言障礙
    之後遺症，自94年1 月1 日起至95年12月31日止需由專人照
    料乙情，有義大醫院95年8 月30日義醫字第09500920號、95
    年11月9 日義醫字第09501219號函附卷足憑（本院重訴卷第
    160 、182 頁），是以丙○○因此事故導致左側身體偏癱，
    顯需專人協助照顧。又丙○○於上開期間係由其家屬輪流看
    護，業據原告陳明在卷（本院重訴卷第169 頁），而此項由
    親屬代為照顧被害人起居所付出之勞力，非不能評價為金錢
    之請求，且此種親屬間基於親誼恩惠所付出之勞力，不能加
    惠於加害人，自得認被害人有相當親屬看護費之損害，得向
    加害人請求賠償，則丙○○請求此期間之看護費，即屬有據
    。再者，現今看護工收費價格，係24小時收費2,000 元，有
    財團法人長庚紀念醫院高雄分院95年5 月9 日長庚院高字
    第541393號函存卷供參（本院重訴卷第171 頁），本院斟酌
    丙○○受傷情狀、看護需求及看護者為親屬之身分關係，認
    丙○○請求每月60,000元之看護費（以每月30天計，2,000
    元×30＝60,000元），尚屬適當，是以丙○○自94年1 月1
    日起至95年12月31日止，得請求之看護費為1,440,000 元（
    計算式：60,000元×24＝1,440,000 元），丙○○請求被告
    全數賠償，為有理由。
  3.減少勞動能力之損失：
　(1)原告丙○○主張其因本件事故遺存明顯運動障礙，受有勞動
    力減少之損失15,435,000元等語。經查，丙○○於事故後左
    側肢體偏癱，呈現明顯運動障礙之情況，工作能力因此減損
    一節，有國軍醫院95年4 月28日醫慈字第0950001507號、義
    大醫院95年8 月4 日義醫字第09500795號函足憑（本院重訴
    卷第76、113 頁）。而經本院函請義大醫院查明丙○○減少
    勞動能力之程度，認其殘廢等級符合勞工保險殘廢給付標準
    表中項目6 殘廢等級2 之項目，減少勞動能力之比例約83%
    等情，有義大醫院95年11月28日義醫字第09501305號函可稽
    （本院重訴卷第198 頁）。又上開減少勞動能力之比例，雖
    未區分各行業之不同及其他可能影響之狀況，惟客觀上仍不
    失參考之價值，本院斟酌丙○○既為廚師，工作上使用左手
    之機率十分頻繁，其因車禍致左側肢體癱瘓，對於工作能力
    自有相當大之影響，認丙○○因此事故勞動力減少之比例以
    83% 計，應屬適當。
  (2)再者，原告丙○○係68年10月2 日出生，其於事故發生時年
    紀為25歲2 月餘，距離勞動基準法所定60歲退休，其得工作
    年數約有34年又9 月餘，此有戶籍資料存卷可查（本院重訴
    卷第218 頁）。而丙○○為男性，於事發前擔任廚師，月薪
    35,0 00 元，有昌海產小吃部負責人陳貴榮出具之證明書在
    卷可證（交附卷第17頁），本院認丙○○上開請求之金額尚
    屬合理，則以每月薪資35,000元計算，丙○○請求34年之減
    少勞動能力損失，依霍夫曼計算法扣除中間利息後，其一次
    可請求被告賠償之金額為6,81 6,455元（計算式：35,000元
    ×12月×83% ×19.5538 ＝6, 816,455元，元以下4 捨5 入
    ），逾此範圍之請求尚屬無據。
  4.精神慰撫金：
    按精神慰撫金之酌定，除原告所受之傷害程度外，尚應審酌
    兩造之身分地位、學識經歷、財產狀況、痛苦程度等節以定
    之。查原告丙○○為國中畢業，現無業，名下無任何財產，
    91 、92 、93年度綜合所得分別為241,886 元、248,200 元
    、58,000元；被告為高職畢業，現無業，名下有土地1 筆，
    91、92、93年度綜合所得分別為39,155元、68,500元、294,
    300 元等情，業據原告陳明在卷（本院重訴卷第87頁），並
    有被告年籍資料附於上開刑事案卷中警詢卷及稅務電子閘門
    財產所得調件明細表在卷可稽（本院重訴卷第48至53頁、第
    66至71頁），本院復斟酌丙○○於事發時年僅25歲餘，正值
    青年時期，原有大好前途，因受此車禍致左側肢體偏癱，終
    身無法恢復，所受之痛苦至深且鉅等具體情狀，認丙○○所
    得請求之精神慰撫金以800,000 元為適當，逾此部分之請求
    不應准之。
  (二)原告乙○○、己○、戊○○、甲○○部分
    本件原告乙○○、己○、戊○○、甲○○分別為原告丙○○
    之父、母、配偶及長子，有全戶戶籍資料查詢結果為證（本
    院重訴卷第216 至222 頁），因被告過失傷害丙○○，致其
    等基於父、母、配偶及子女身分所發生之親情、倫理及生活
    互助所繫之身分法益受有損害，情節重大，自得請求被告賠
    償精神慰撫金。查乙○○為國小畢業，現無業，名下有房屋
    2 棟、土地2 筆、汽車1 輛，91、92年度綜合所得分別為7,
    034 元、2,795 元；己○為國小畢業，現無業，名下有房屋
    2 棟、土地2 筆、汽車1 輛，91、92、93年度綜合所得分別
    為339,794 元、140,308 元、22,689元；戊○○為專科學校
    畢業，現擔任保險經紀人，月薪約2 萬元，名下無任何財產
    ，91、92、93年度綜合所得分別為61,101元、104,842 元、
    24,000元；甲○○現則就讀幼稚園小班等情，業據其等陳明
    在卷（本院重訴卷第87頁），且有並有稅務電子閘門財產所
    得調件明細表附卷可稽（本院重訴卷第42至47頁、第54至65
    頁），本院復斟酌原告丙○○因本件車禍造成左側肢體癱瘓
    之重傷害，原告乙○○、己○、戊○○、甲○○身為親屬，
    平日需付出愛心，虛心照顧，尚需目睹丙○○接受治療之苦
    楚及肢體偏癱造成之不便，其等受此打擊，身心俱疲，精神
    上甚為痛苦等一切情狀，認乙○○、己○、戊○○、甲○○
    請求精神慰撫金部分各以150,000 元為適當，逾此部分之請
    求不應准許，應予駁回。
  (三)據上，原告可請求之金額分別如下：(1)原告丙○○得請求9,
    381,746 元（計算式：醫藥費325,291 元＋看護費1,440,00
    0 元＋減少勞動能力6,816,455 元＋精神慰撫金800,000 元
    ＝9,381,746 元），(2)原告乙○○、己○、戊○○、甲○○
    各得請求150,000 元。
五、末按保險人依本法規定所為之保險給付，視為被保險人損害
    賠償金額之一部分；被保險人受賠償請求時，得扣除之，強
    制汽車責任保險法第32條定有明文。本件第一產物保險股份
    有限公司於事發後，業依強制汽車責任保險法之規定，於94
    年8 月8 日給付原告丙○○醫療費50,746元，同年12月9 日
    給付殘廢金額1,400,000 元、醫療費61,951元之事實，有該
    公司95年6 月14日一產服字第95049 號函存卷足據（本院重
    訴卷第92頁），則丙○○所得請求之醫療費，扣除上開保險
    已給付之醫療費後，尚可請求212,594 元（計算式：325,29
    1 －50,746－61,951＝212,594） ，至於看護費部分，扣除
    上開保險已給付之殘廢金後，尚可請求40,000元（計算式：
    1,440,000 －1,400,000 ＝40,000），總計丙○○得請求被
    告給付之金額應為7,869,049 元（計算式：醫藥費212,594
    元＋看護費40,000元＋減少勞動能力6,816,455 元＋精神慰
    撫金800,000 元＝7,869,049 元）。
六、綜上所述，原告依侵權行為之法律關係，請求被告給付原告
    丙○○7,869,049 元、原告乙○○150,000 元、原告己○15
    0,000 元、原告戊○○150,000 元、原告甲○○150,000 元
    ，及均自附帶民事訴訟起訴狀繕本送達翌日即94年12月15日
    起至清償日止，按年息5%計算之利息，洵屬正當，應予准許
    ；至其逾此範圍之請求，即非有據，應予駁回。
七、原告陳明願供擔保，聲請宣告假執行，就其勝訴部分核無不
    合，爰各酌定相當擔保金額准許之；至原告敗訴部分既經駁
    回，則其假執行之聲請即失所依據，應併予駁回。
八、結論：原告之訴為一部有理由，一部無理由，依民事訴訟法
    第385 條第1 項前段、第79條、第85條第1 項但書、第390
    條第2 項，判決如主文。
中　　華　　民　　國　　96　　年　　2 　　月　　8 　　日
                  民事第二庭審判長法　官　魏式璧
                                  法  官  黃悅璇
                                  法  官  莊珮君
正本係照原本作成。
如不服本判決，應於送達後20日內，向本院提出上訴狀並表明上
訴理由，如於本判決宣示後送達前提起上訴者，應於判決送達後
10日內補提上訴理由書（須附繕本）。
中　　華　　民　　國　　96　　年　　2 　　月　　8 　　日
                                  書記官　何明昌
